【裁判字號】    95,上訴,85
【裁判日期】    950315
【裁判案由】    毒品危害防制條例
【裁判全文】
臺灣高等法院臺中分院刑事判決          95年度上訴字第85號
上  訴  人  臺灣臺中地方法院檢察署檢察官
上  訴  人
即  被  告  乙○○
上列上訴人等因被告違反毒品危害防制條例案件，不服臺灣臺中
地方法院94年度訴字第3220號中華民國94年11月24日第一審判決
（起訴案號：臺灣臺中地方法院檢察署94年度毒偵字第5119號，
移送本院併辦案號：同署94年度毒偵字第6638號），提起上訴，
本院判決如下：
    主  文
原判決關於乙○○施用第一級毒品部分及定應執行刑部分，均撤
銷。
乙○○連續施用第一級毒品，累犯，處有期徒刑壹年貳月。扣案
之海洛因貳包（其中一包淨重○．一六公克，空包裝重○．一六
公克；另外一包淨重○．一四公克，空包裝重○．二三公克）沒
收銷燬之；扣案之藥鏟貳支、注射針筒拾捌支、空夾鏈袋拾伍個
，均沒收。
其他部分，上訴駁回。
前項上訴駁回部分，及第二項撤銷改判部分，其主刑部分，應執
行有期徒刑壹年陸月。
    事  實
一、乙○○前曾於民國（下同）八十八年間，因施用毒品案件，
    經臺灣臺中地方法院裁定移送觀察、勒戒，後認有繼續施用
    毒品之傾向，再經臺灣臺中地方法院裁定移送戒治處所施以
    強制戒治一年，而於八十九年六月九日強制戒治期滿之後，
    經臺灣臺中地方法院檢察署檢察官以該署八十九年度毒偵字
    第三八八號不起訴處分書，對其施用毒品之行為，為不起訴
    處分確定。惟乙○○此後再於九十一年間，又因施用毒品案
    件，除經臺灣臺中地方法院再次裁定令入戒治處所執行強制
    戒治，並於九十一年十一月二十九日強制戒治期滿執行完畢
    之外，其刑責部分，並經臺灣臺中地方法院分別判處有期徒
    刑六月及有期徒刑十月確定，後因合於數罪併罰規定，經同
    院裁定其應執行刑為有期徒刑一年二月確定。嗣經入監執行
    ，於九十二年十月八日因縮短刑期假釋出監並交付保護管束
    ，後至九十二年十一月二十三日保護管束期滿，其假釋未被
    撤銷而視為有期徒刑執行完畢。
二、惟乙○○仍不知悔改，仍基於施用第一級毒品海洛因之概括
    犯意，自九十四年五月中旬某日起，至同年十一月十七日止
    ，連續多次在其臺中縣大里市○○路○段六五巷五號住處，
    以將海洛因摻水稀釋後置於注射針筒內再施打於靜脈血管之
    方式，施用第一級毒品海洛因多次，平均每八小時施用一次
    。乙○○另又基於施用第二級毒品甲基安非他命之概括犯意
    ，自九十四年五月中旬某日起，至同年九月十一日二十時或
    二十一時許止，亦在其上開住處，另以將甲基安非他命置於
    玻璃管吸食器點火燒烤後吸其煙氣之方式，連續多次施用第
    二級毒品甲基安非他命，平均每天施用一次。
三、嗣乙○○先於九十四年九月十四日二十一時十分許，經臺中
    縣警察局警員在其臺中縣大里市○○路○段六五巷五號住處
    查獲，並扣得其供己施用之海洛因一包（淨重○．一六公克
    ，空包裝重○‧一六公克）、及其所有供其施用海洛因所用
    之注射針筒十三支、空夾鏈袋十五個，及其所有供作施用甲
    基安非他命所用之吸食器一組。繼於九十四年十一月十七日
    十五時十分許，再經臺中縣警察局霧峰分局警員在其臺中縣
    大里市○○路○段六五巷五號住處查獲，並扣得其供己施用
    之海洛因一包（淨重○．一四公克，空包裝重○‧二三公克
    ）、及其所有供其施用海洛因所用之藥鏟二支、注射針筒五
    支（另查扣非供施用海洛因所用之玻璃球一支）。
四、案經臺中縣警察局報請臺灣臺中地方法院檢察署檢察官偵查
    起訴，暨由臺中縣警察局霧峰分局報由臺灣臺中地方法院檢
    察署檢察官移請本院併案審理。
    理  由
一、本案上訴人即被告乙○○（以下簡稱為被告）並未於本院準
    備程序及審理期日到庭，惟其上開犯罪事實，業經被告分別
    於警、偵訊中，及於原審法院審理時，均坦白承認。且有被
    告於上開時、地被警查獲之海洛因二包、供其施用海洛因所
    用之藥鏟二支、注射針筒十八支、空夾鏈袋十五個，及其所
    有供其施用甲基安非他命所用之吸食器一組扣案可證。上開
    海洛因二包經送鑑定結果，除均確認係第一級毒品海洛因之
    外，其中一包淨重○．一六公克，空包裝重○．一六公克；
    另外一包淨重○．一四公克，空包裝重○．二三公克，上情
    亦有法務部調查局九十四年調科一字第一二○○一六八八二
    號鑑定通知書、及九十四年調科一字第一二○○一七二六四
    號鑑定通知書在卷可據。再，被告於九十四年九月十四日二
    十一時十分許被警查獲之後，經警採集其尿液送驗結果，有
    甲基安非他命陽性反應及嗎啡陽性反應；另於九十四年十一
    月十七日十五時十分許被警查獲之後，經警採集其尿液送驗
    結果，亦有嗎啡陽性反應，此情亦有詮昕科技股份有限公司
    濫用藥物尿液檢驗報告二件在卷可據。
二、綜上證據，足證被告施用第一級毒品海洛因及施用第二級毒
    品甲基安非他命之自白，確與事實相符，應堪採信。又被告
    前曾於八十八年間，因施用毒品案件，經臺灣臺中地方法院
    裁定移送觀察、勒戒，後認有繼續施用毒品之傾向，再經臺
    灣臺中地方法院裁定移送戒治處所施以強制戒治一年，而於
    八十九年六月九日強制戒治期滿之後，經臺灣臺中地方法院
    檢察署檢察官以該署八十九年度毒偵字第三八八號不起訴處
    分書，對其施用毒品之行為，為不起訴處分確定，其後被告
    再於九十一年間，又因施用毒品案件，除經臺灣臺中地方法
    院再次裁定令入戒治處所執行強制戒治，並於九十一年十一
    月二十九日強制戒治期滿執行完畢等事實，亦有臺灣臺中地
    方法院檢察署之前科查註紀錄表及本院被告全國前案紀錄表
    在卷可憑。事證明確，被告之上開犯行均堪認定。
三、按海洛因、甲基安非他命分屬毒品危害防制條例第二條第二
    項第一款、第二款所規定之第一、二級毒品，不得非法持有
    、施用。被告非法持有進而非法施用海洛因、甲基安非他命
    ，核被告所為，係分別犯毒品危害防制條例第十條第一項之
    施用第一級毒品罪、及毒品危害防制條例第十條第二項之施
    用第二級毒品罪。至其為施用之目的而持有第一級、第二級
    毒品之低度行為，已分別被其施用第一級、第二級毒品之高
    度行為所吸收，均不另論罪。又被告前後多次施用第一級毒
    品之犯行，及前後多次施用第二級毒品之犯行，其各自犯罪
    之時間緊接，方法相同，並分別觸犯構成要件相同之罪，顯
    均係基於概括犯意反覆而為，均應依刑法第五十六條連續犯
    之規定各論以一罪，並皆加重其刑。因被告上開施用第一級
    毒品之犯行，有連續犯之裁判上一罪關係，故未經公訴人起
    訴而移請本院併辦部分，亦為起訴效力所及，本院亦應併予
    審判。再本案被告曾於九十一年間，因施用毒品案件，經臺
    灣臺中地方法院分別判處有期徒刑六月及有期徒刑十月確定
    ，後因合於數罪併罰規定，經同院裁定其應執行刑為有期徒
    刑一年二月，嗣經入監執行，於九十二年十月八日因縮短刑
    期假釋出監並交付保護管束，後至九十二年十一月二十三日
    保護管束期滿，其假釋未被撤銷而視為有期徒刑執行完畢，
    以上事實亦有臺灣臺中地方法院檢察署之前科查註紀錄表及
    本院被告全國前案紀錄表在卷可據。被告在受此有期徒刑之
    執行完畢後，五年之內再犯有期徒刑以上之上開二罪，均為
    累犯，均應遞加（重）其刑。另被告所犯上開二罪，其犯意
    各別，犯罪構成要件不同，應分論併罰。再，本案所查扣之
    第一級毒品海洛因二包（其中一包淨重○．一六公克，空包
    裝重○．一六公克；另外一包淨重○．一四公克，空包裝重
    ○．二三公克）均應依據毒品危害防制條例第十八條第一項
    前段之規定宣告沒收銷燬之。至於扣案之藥鏟二支、注射針
    筒十八支、空夾鏈袋十五個，係被告所有並供施用第一級毒
    品所用之物，另外吸食器一組則係被告所有用供施用第二級
    毒品甲基安非他命所用之物，均應依據刑法第三十八條第一
    項第二款規定宣告沒收。至於經警於九十四年十一月十七日
    十五時十分許，在其臺中縣大里市○○路○段六五巷五號所
    查獲之玻璃球一支，依據被告供述施用第一級毒品海洛因之
    方法，此玻璃球難認係被告施用第一級毒品海洛因所用之物
    。因此部分移送本院併案審理之併案犯罪事實，僅有被告施
    用第一級毒品海洛因之犯行，而無施用第二級毒品之犯行，
    且被告於此部分之警、偵訊中，亦未供述有再施用第二級毒
    品，故上開經警查獲之玻璃球一支，尚無從於本院宣告沒收
    ，併此敘明。
四、原審判決就被告上開施用第一級毒品之犯行予以論罪科刑，
    固屬有見，惟原審判決未及審酌上開併案部分，尚有未合。
    是本案被告未具理由上訴，其就此部分之上訴雖無理由，但
    公訴人上訴指摘上開事項，其上訴則為有理由，應由本院將
    原審判決關於被告施用第一級毒品部分及定應執行刑部分，
    均予撤銷改判。爰審酌被告之品行、非法施用第一級毒品之
    犯罪情節、及犯罪後於原審法院雖能坦承所犯，但迄未戒絕
    毒品，顯未見有真正悔誤等一切犯罪情狀，量處有期徒刑一
    年二月，並將扣案之第一級毒品海洛因二包（其中一包淨重
    ○．一六公克，空包裝重○．一六公克；另外一包淨重○．
    一四公克，空包裝重○．二三公克）均宣告沒收銷燬，另將
    扣案之藥鏟二支、注射針筒十八支、空夾鏈袋十五個，均依
    法宣告沒收。至於被告非法施用第二級毒品甲基安非他命部
    分，原審判決以被告此部分之犯行已堪認定，乃審酌其品行
    、非法施用第二級毒品之犯罪情節、所生危害、及其犯罪後
    之態度等一切犯罪情狀，並依據刑事訴訟法第二百七十三條
    之一第一項、第二百九十九條第一項前段，毒品危害防制條
    例第十條第二項、刑法第十一條、第五十六條、第三十八條
    第一項第二款等規定，就此部分判處被告有期徒刑六月，且
    將扣案之吸食器一組宣告沒收，其認事用法與量刑均無不合
    。被告就此部分未具理由上訴，其就此部分之上訴為無理由
    ，應予駁回。就上開上訴駁回部分原審所判處之有期徒刑六
    月，及被告施用第一級毒品經本院改判之有期徒刑一年二月
    ，本院並依法定其應執行刑為有期徒刑一年六月。
五、被告經本院合法傳喚，無正當理由而未於本院審判期日到庭
    ，爰不待其陳述，逕行判決。
六、據上論斷，應依刑事訴訟法第三百六十八條、第三百六十九
    條第一項前段、第三百六十四條、第二百九十九條第一項前
    段、第三百七十一條、毒品危害防制條例第十條第一項、第
    十八條第一項前段，刑法第十一條、第五十六條、第四十七
    條、第五十一條第五款、第三十八條第一項第二款，判決如
    主文。
本案經檢察官甲○○到庭執行職務。
中    華    民    國    95    年    3     月    15    日
              刑事第三庭  審判長法  官  王  增  瑜
                                法  官  胡  忠  文
                                法  官  廖  柏  基
上列正本證明與原本無異。
施用第一級毒品部分，得上訴。
施用第二級毒品部分，不得上訴。
如不服本判決應於收受送達後十日內向本院提出上訴書狀，其未
敘述上訴之理由者並得於提起上訴後十日內向本院補提理由書（
均須按他造當事人之人數附繕本）。
                                書記官  王  麗  英
中    華    民    國    95    年    3     月    15    日
【附錄論罪科刑法條】
毒品危害防制條例第十條：
施用第一級毒品者，處六月以上五年以下有期徒刑。
施用第二級毒品者，處三年以下有期徒刑。
                                                      Ｒ


司法院資訊處製作；財團法人民間司法改革基金會備份。
